臺灣彰化地方法院行政訴訟判決　
110年度交字第134號
原      告  陳裕仁  
被      告  交通部公路總局臺中區監理所

法定代理人  魏武盛  
訴訟代理人  劉容如  
上列當事人間因交通裁決事件，原告不服被告民國110年12月2日
彰監四字第64-I3I232065號裁決，提起行政訴訟，本院判決如下
:
    主  文
原處分撤銷。
訴訟費用新臺幣參佰元由被告負擔。
被告應給付原告新臺幣參佰元。
    事實及理由
一、程序事項:
(一)行政訴訟法第237條之4第1項規定:「地方法院行政訴訟庭收
    受前條起訴狀後，應將起訴狀繕本送達被告。」同條第2項
    第1、4款規定:「被告收受起訴狀繕本後，應於二十日內重
    新審查原裁決是否合法妥當，並分別為如下之處置：一、原
    告提起撤銷之訴，被告認原裁決違法或不當者，應自行撤銷
    或變更原裁決。但不得為更不利益之處分。…四、被告重新
    審查後，不依原告之請求處置者，應附具答辯狀，並將重新
    審查之紀錄及其他必要之關係文件，一併提出於管轄之地方
    法院行政訴訟庭。」此係行政訴訟法基於交通裁決事件所具
    質輕量多之特殊性質，並為使法律關係及早確定，設「重新
    審查」之特別救濟機制，而免除訴願之前置程序，俾原處分
    機關能再次自我審查原裁決是否合法妥當，滿足依法行政之
    要求，並可兼顧當事人之程序利益，避免當事人時間、勞力
    、費用等不必要之浪費，亦可達成司法資源之有效利用。倘
    原處分機關審查結果認原裁決確有違法或不當之情事，自可
    撤銷或變更原裁決，並就同一違規事實為新裁決並為答辯，
    至於此變更後之新裁決如仍非完全依原告之請求處置，依行
    政訴訟法第237條之4第3項規定之反面解釋，自非得視為原
    告撤回起訴，管轄之地方法院行政訴訟庭仍應就原處分機關
    變更後所為之裁決及答辯繼續進行審理。查被告於民國110
    年12月2日以彰監四字第64-I3I232065號裁決書，裁處原告
    ：「一、罰鍰新台幣(下同)參萬元，吊扣駕駛執照24個月，
    並應參加道路安全講習，罰鍰及駕駛執照限於111年1月1日
    前繳納、繳送，講習日期由辦理講習機關另行通知。二、上
    開罰鍰及駕駛執照逾期不繳納、繳送者：（一）罰鍰依法移
    送強制執行，自111年1月2日起吊扣駕駛執照48個月，並限
    於111年1月16日前繳送駕駛執照。（二）111年1月16日前未
    繳送駕駛執照者，自111年1月17日起吊銷駕駛執照，並逕行
    註銷駕駛執照。(三)駕駛執照吊（註）銷後，自111年1月17
    日起1 年內不得重新考領駕駛執照。」嗣原告不服該裁決，
    提起行政訴訟，本院函請被告重新審查後，被告認該裁決書
    作成時，尚未有違反不遵期繳送駕照之事實，此部分記載不
    當，同意撤銷處罰主文第二項，惟處罰主文第一項仍應予維
    持(見本院卷第23頁）；是被告重新審查後，僅認裁決有部
    分不當同意撤銷，並未完全依原告之請求而為處置，本件仍
    應就裁決之處罰主文第一項部分進行審理。
(二)本件係因不服道路交通管理處罰條例第8條之裁決而提起之
    撤銷訴訟，為行政訴訟法第237條之1所稱之交通裁決事件，
    應適用交通裁決事件訴訟程序。又本件依兩造所述各節及卷
    內資料，事證已臻明確，爰依同法第237條之7之規定，不經
    言詞辯論逕行判決。
二、爭訟概要：
　  原告於民國110年6月11日凌晨0時30分許，駕駛車牌號碼000
    -0000號自用小客車（下稱系爭車輛），行經彰化縣伸港鄉
    中山路與信義路口，與訴外人李婷萱(下稱訴外人)所騎乘之
    車牌號碼000-0000號重型機車發生碰撞，並導致訴外人受傷
    ，經彰化縣警察局和美分局(下稱舉發機關)交通分隊員警以
    原告有「駕駛動力交通工具與人肇事(致他人受輕傷)，吐氣
    酒測濃度達0.18mg/L」之違規行為，以彰化縣警察局第I3I2
    32065號舉發違反道路交通管理事件通知單(下稱舉發通知單
    )，舉發原告違反道路交通管理處罰條例(下稱處罰條例)第3
    5條第1項第1款之規定，案移被告。嗣原告不服向被告提出
    陳述，經舉發機關函復略以:「本案係因交通事故案件，員
    警依法對陳君(即原告)實施酒精濃度測試，其酒測值達每公
    升0.18毫克，本分局乃依當時違規事實舉發該君汽機車駕駛
    人酒精濃度超過規定標準(0.15-0.25)肇事致人受傷。……查
    本案陳君交通事故當時，確有飲酒事實，雖陳君交通事故違
    反刑法第185條之3第1項之公共危險部分，業經臺灣彰化地
    方檢察署(下稱彰化地檢署)檢察官110年度偵字第7499號不
    起訴處分在案，惟本件是否撤銷，仍請貴站依權卓處。」等
    語；被告復審視彰化地檢署110年度偵字第7499號不起訴處
    分書內容，認本件經檢察官於偵查後認無法排除車禍之發生
    係因原告不慎導致，尚難僅憑車禍之結果推論原告係受體內
    酒精成分影響以致不能安全駕駛，爰同意改依處罰條例第35
    條第1項「汽機車駕駛人酒精濃度超過規定標準(0.15-0.25)
    」之規定裁罰；惟原告仍不服而申請裁決，被告乃於110年1
    2月2日開立彰監四字第64-I3I232065號裁決書（下稱原處分
    ），依處罰條例第35條第1項第1款、第24條第1項第2款(原
    處分漏載該條項款，應予補充)等規定，裁處原告罰鍰新臺
    幣(下同)3萬元，吊扣駕駛執照24個月，並應參加道路交通
    安全講習。原告不服，遂提起本件行政訴訟。
三、原告主張及聲明:
(一)主張要旨:警察未按照酒測程序，也沒有訊問伊是否有吃什
    麼東西，伊嘴巴都是檳榔，警察就直接叫伊酒測，酒測機也
    沒有給伊看是否歸零，也沒有給伊漱口；伊當天剛下班並沒
    有喝酒，伊經警進行酒測0.18後，有告訴警察伊有吃檳榔，
    要求要漱口，當場被警察拒絕，請求撤銷罰單等語。
(二)聲明：原處分撤銷，訴訟費用由被告負擔。
四、被告答辯及聲明：
(一)答辯要旨:　　
 1、本案適用之法律依據為道路交通安全規則(下稱安全規則)第
    114條第2款、處罰條例第35條第1項第1款、第24條第1項第2
    款、行政罰法第26條第1、2項等規定。 
 2、次按對汽車駕駛人實施本條例第35條第1項第1款測試之檢定
    時，應以酒精測試儀器檢測且實施檢測過程應全程連續錄影
    ，並依下列程序處理：一、實施檢測，應於攔檢現場為之。
    但於現場無法或不宜實施檢測時，得向受測者說明，請其至
    勤務處所或適當場所檢測。二、詢問受測者飲用酒類或其他
    類似物結束時間，其距檢測時已達15分鐘以上者，即予檢測
    。但遇有受測者不告知該結束時間或距該結束時間未達15分
    鐘者，告知其可於漱口或距該結束時間達15分鐘後進行檢測
    ；有請求漱口者，提供漱口。三、告知受測者儀器檢測之流
    程，請其口含吹嘴連續吐氣至儀器顯示取樣完成。受測者吐
    氣不足致儀器無法完成取樣時，應重新檢測。四、因儀器問
    題或受測者未符合檢測流程，致儀器檢測失敗，應向受測者
    說明檢測失敗原因，請其重新接受檢測。……實施第一項檢測
    成功後，不論有無超過規定標準，不得實施第二次檢測。有
    客觀事實足認受測者無法實施吐氣酒精濃度檢測時，得於經
    其同意後，送由受委託醫療或檢驗機構對其實施血液之採樣
    及測試檢定。……汽車駕駛人拒絕配合實施本條例第35條第1
    項第1款檢測者，應依下列規定處理：一、告知拒絕檢測之
    法律效果，依本條例第35條第4項製單舉發。二、有肇事者
    ，強制移由受委託醫療或檢驗機構對其實施血液或其他檢體
    之採樣及測試檢定，違反道路交通管理事件統一裁罰基準及
    處理細則(下稱裁罰基準及處理細則)第19之2條第1項、第3
    項、第5項、第6項分別定有明文。
 3、查本案係交通事故舉發案件，發生交通事故後距離開單時間
    已超過半個小時以上，也確實測得酒精濃度0.18 mg/L，本
    案既有舉發通知單、舉發機關110年11月12日和警分五字第1
    100025966號函及現場錄影光碟可稽；而本案經實施酒測，
    酒精值達每公升0.18毫克，酒精濃度已超過規定標準，足以
    認定原告確實有違反道路交通安全規則之事實。是被告對於
    原告所作之裁決處分，於法並無違誤。
(二)聲明：原告之訴駁回，訴訟費用由原告負擔。
五、本件如爭訟概要欄所述之事實，為兩造不爭執，並有舉發通
    知單、交通違規陳述單及查詢單、舉發機關110年11月12日
    和警分五字第1100025966號函暨檢送之受理民眾交通違規陳
    述、申訴、異議案件查詢意見表、原告之酒精測定紀錄表、
    財團法人台灣商品檢測驗證中心所出具之呼氣酒精測試器檢
    定合格證述、被告110年12月2日中監彰站字第1100292089號
    函檢送之原處分暨送達證書、原告之駕駛人基本資料及彰化
    地檢署檢察官110年度偵字第7499號不起訴處分書在卷可稽
    （見本院卷第37至59頁），堪以認定。又原告因與訴外人發
    生本件交通事故，並致訴外人受傷，且經警對原告進行酒測
    ，測得其吐氣所含酒精濃度為每公升0.18毫克，而移送彰化
    地檢署偵辦；經彰化地檢署偵查後，認原告所涉刑法第185
    條之3第1項第1款公共危險罪嫌不分之犯罪嫌疑不足、所涉
    刑法第284條過失傷害罪嫌部分則經訴外人具狀撤回告訴，
    而經檢察官為不起訴處分確定等情，亦據本院調閱彰化地檢
    110年度偵字第7499號公共危險等案全卷核閱無訛，同堪認
    定。是本件依原告主張及被告答辯意旨以觀，兩造之爭點為
    ：
 1、本件對原告所實施之酒測程序是否有違背法定程序?
 2、本件所取得之酒精測定結果得否採為認定原告有「汽車駕駛
    人經檢測酒精濃度超過規定標準」違規之證據?
 3、被告認定原告有「汽車駕駛人經檢測酒精濃度超過規定標準
    」之違規而為裁罰是否適法?
六、本院之判斷：
(一)按「汽車駕駛人有下列情形之一者，不得駕車：...二、飲
    用酒類或其他類似物後其吐氣所含酒精濃度達每公升零點一
    五毫克或血液中酒精濃度達百分之零點零三以上。」道路交
    通安全規則第114條第2款定有明文。次按「汽機車駕駛人，
    駕駛汽機車經測試檢定有下列情形之一，機車駕駛人處新臺
    幣一萬五千元以上九萬元以下罰鍰，汽車駕駛人處新臺幣三
    萬元以上十二萬元以下罰鍰，並均當場移置保管該汽機車及
    吊扣其駕駛執照一年至二年；附載未滿十二歲兒童或因而肇
    事致人受傷者，並吊扣其駕駛執照二年至四年；致人重傷或
    死亡者，吊銷其駕駛執照，並不得再考領：一、酒精濃度超
    過規定標準。」、「汽車駕駛人，有下列情形之一者，應接
    受道路交通安全講習：...二、有第三十五條第一項規定之
    情形。」道路交通管理處罰條例第35條第1項第1款、第24條
    第1項第2款亦有明定。
(二)本件對原告所實施之酒測程序違背法定程序:
 1、按裁罰基準及處理細則第19條之2第1項規定：「對汽車駕駛
    人實施本條例第三十五條第一項第一款測試之檢定時，應以
    酒精測試儀器檢測且實施檢測過程應全程連續錄影，並依下
    列程序處理：一、實施檢測，應於攔檢現場為之。但於現場
    無法或不宜實施檢測時，得向受測者說明，請其至勤務處所
    或適當場所檢測。二、詢問受測者飲用酒類或其他類似物結
    束時間，其距檢測時已達十五分鐘以上者，即予檢測。但遇
    有受測者不告知該結束時間或距該結束時間未達十五分鐘者
    ，告知其可於漱口或距該結束時間達十五分鐘後進行檢測；
    有請求漱口者，提供漱口。三、告知受測者儀器檢測之流程
    ，請其口含吹嘴連續吐氣至儀器顯示取樣完成。受測者吐氣
    不足致儀器無法完成取樣時，應重新檢測。四、因儀器問題
    或受測者未符合檢測流程，致儀器檢測失敗，應向受測者說
    明檢測失敗原因，請其重新接受檢測。」準此，員警對汽車
    駕駛人以酒精測試儀器實施酒精濃度檢測時，應「詢問受測
    者飲用酒類或其他類似物結束時間」，並據以判斷是否給予
    漱口機會；此乃在避免受測人甫飲酒或食用其他類似物結束
    ，可能因口腔內仍有酒精成分殘留，致影響檢測結果，故要
    求有15分鐘之間隔，使受測者可將該酒精殘留物自然吞嚥，
    或在未滿15分鐘之情況下，提供礦泉水使受測者以漱口之方
    式將該酒精殘留物加速吞嚥。
 2、惟經本院會同兩造當庭勘驗員警對原告實施酒測程序之密錄
    器影像(影像長度17分30秒，錄影內容連續無間斷，有影像
    及聲音，以下勘驗自螢幕時間0000-0-00（下同）1：05：24
    起至1：10：15止)，結果如下：

編號 螢幕時間 勘驗內容 1 1：05：24至 1：05：29 錄影畫面是由執行酒精測試的警員配戴之密錄器所拍攝。畫面一開始，執行酒精測試的警員右手拿酒精測試器（畫面顯示「請吹氣」，下稱酒測器）（圖1）、左手拿未開封的吹嘴並將吹嘴包裝袋撕開。 2 1：05：30至 1：05：54 　 　  現場有執行酒精測試的警員（下稱警一）、原告及嗣後出現之其他警員（因戴口罩，無法確定何人發言，均稱其他警員），對話如下： （1：05：30） 警一：這吹嘴是新的喔。 原告：好（僅聽到聲音，未進入畫面）。警一：你拉這樣子吹就好，持續吹氣吹到請你停（畫面向左轉，拍攝到原告胸部以下）。你自己拿著（原告伸出右手），吹氣吹到請你停。 【聽到吹氣的聲音，畫面向上移，1：05：45拍攝到原告臉部位置】 原告：（左手拉開口罩，右手拿吹嘴自口罩下方放入口中吹氣，圖2）  （1：05：47） 警一：好，停。【原告將酒測器拿給警一，可見酒測器畫面顯示「停止吹氣分析中」（圖3）】 3 1：05：55至 1：07：16 【酒測器閃出「BrAC 0.18」（圖4），隨即轉為列印畫面】 【第二名警員自畫面右方出現，站在警一右前方（下稱警二）】 警一：來，0.18。 【於1：05：58時，酒測器顯示「BrAC0.18mg/l案號：000 0000.06.11 01：06」（圖5）】 原告：嗯（尾音上揚）？ 警一：（出示給原告看），0.18。 原告：我有、我有～。 其他警員：你有喝嗎？ 警一：何時喝？ 原告：我有嚼檳榔ㄋㄟ。 警一：何時喝的？（一邊問一邊將使用過之吹嘴放回包裝袋） 原告：我沒喝啊。 警一：何時喝的？ 原告：我沒喝啊。 其他警員：甘沒喝（台語）？ 原告：我真的，沒喝啊，我是下班～下班那個啊。 警一：就0.18啊（拔吹嘴），0.18啊。【警一走至一旁將放置吹嘴，原告及警二於畫面右方不及處，但仍能聽到其對話】原告：我沒有啊。 其他警員：嚼檳榔沒有0.18啦，這麼久了，你先…（聽不清）。 原告：沒有，我是下班嚼的啊。 其他警員：下班太趕了啦，幾點下班？【警一走回原地，原告及警二站在畫面左方，畫面右方有一配戴指揮棒的警員立於警二身旁（下稱警三）】 原告：不過我真的沒喝ㄋㄟ，我12點下班啊。 其他警員：太久了，不可能一小時那個。原告：我真的沒喝ㄋㄟ，怎麼會。 警一：好了啦，簽名簽名。 原告：真的啊，我真的沒有啊。【畫面轉向左下方不斷晃動，似為警一在找東西，原告及警二、警三於畫面右方不及處，但仍能聽到其對話】 其他警員：嚼檳榔不會有0.18啊。 警一：你去跟地檢署講啊，這機器，這中央標準局的。（跟同事借筆）簽名啊。 原告：我沒有喝ㄋㄟ（接過筆和酒測單），怎麼會～ 警一：這一側也要簽名。 原告：怎麼會0點～ 其他警員：有一點、有一點味道了。 【畫面朝下，未拍攝到原告（位於警一左側，於畫面不及處），但仍能聽到警一指導原告簽名位置】 4 1：07：17至 1：08：24 原告：可以那個嗎？可以漱口再測一次嗎？ 警一：只有測一次，沒有在測兩次的（接過原告遞過來的酒測單）。 原告：我沒喝ㄋㄟ。怎麼會。 警一：0.18啊。 其他警員：如果嚼檳榔也不會那麼高啦，0.1就很多啦。 【畫面左轉，先拍攝到原告下半身，再拍攝到與原告發生車禍之機車駕駛正頭戴安全帽、盤坐在鐵捲門前（圖6）】 警一：你車叫你家屬來牽走啊。 原告：叫人來駛喔（台語）？ 警一：你現在打啊。 原告：（自褲子口袋拿手機撥打）【警一和同事談話】 5 1：08：25至 1：08：33 原告：（畫面朝下拍攝原告下半身，原告邊打電話邊左轉欲向後走） 警一：你在這裡打、在這裡打就好了。 原告：…（聽不清）。 警二：沒關係，這裡打就好了。 警一：這裡比較亮。 6 1：08：34至 1：09：32 原告：（電話中）你有辦法來開車好不好，嘿啊【鏡頭右轉，原告不在畫面中，僅聽到聲音】，我沒有喝啊，我不知道測出來0.18啊。超過啊。 【1：08：50時，警一走至交岔路口，仍能聽到原告講電話的聲音】 原告：（電話中）我有嚼檳榔啊。沒有，沒喝啊。 【1：08：59時，警一走至路口，與負責測繪現場的警員談話，原告講電話的聲音僅能隱約聽到】  （1：09：00） 警一：我把他帶回去，你這邊就做那個傷者。 測繪員警：好。 警一：0.18。 測繪員警：…（聽不清）。  （1：09：09） 警一：說話這樣，我有權利義務告知喔，先把他帶回去。（走回原告處） 測繪員警：好。 警一：他的證件呢？ 測繪員警：我沒～證件。 其他員警：摩托車先叉起來啦。 警一：（自測繪員警處接過原告證件）他叫丙○○（走近原告，畫面拍攝到原告全身）。 7 1：09：33至 1：10：55 原告：（電話中）沒法度啦，我嘸災啊，沒法度啦，一定要明天早上啦。 警一：先叫他來牽車啦。 原告：（電話中）我嘸災啊，嘸災檳榔的關係還是怎樣，我嘸災啊，我就沒喝啊，我下班、我就回去了ㄋㄟ。 警一：先叫他來牽車啦。 原告：（電話中）嘿啊。 警一：不要緊啦，主要先做一做。 警二：嘿啊，先來牽車啦，等下再說，好不好。 原告：要不我車先插旁邊好嗎（拍攝到原告面容，警二轉頭看身後肇事車輛，圖7），車，我移一下。 警二：沒辦法。 其他警員：要不然就保管、要不然就扣車了喔。 警二：這沒辦法啦。 原告：沒有，我移到旁邊停就好了。 警二：這沒有辦法停到明天，明天就上班，哪有辦法停。 其他警員：親戚朋友都可以，叫一個來牽車就好了。 警一：好了，手機。原告：（電話中）不要啦，那麼晚了，你還要叫你哥，好啦好啦（結束通話）。 
    有本院勘驗筆錄暨影像截圖在卷可稽(見本院卷第116至121 
     、135至138頁)。參以證人即處理本件交通事故之警員林溫
    雄亦到庭結證稱:本件係伊對原告進行酒測，實施酒測前並
    沒有詢問受測人有無飲酒，也無告知受測人可請求漱口等語
    (見本院卷第127頁)，堪認本件員警施測前，並未詢問原告
    有無飲用酒類或其他類似物，亦未告知可請求漱口或待飲酒
    或其他類似物食用結束達15分鐘後再進行檢測，自有違反裁
    罰基準及處理細則第19條之2第1項第2款規定之法定程序。
 3、雖被告主張警員處理交通事故所進行之酒測程序並無裁罰基
    準表及處理細則第19條之2第1項第2款規定之適用云云(見本
    院卷第107頁)；惟本院觀諸裁罰基準及處理細則第19條之2
    第1項係明文就「對汽車駕駛人實施處罰條例第35條第1項第
    1款酒精濃度測試檢定」之法定程序所為之規範，並未區分
    受測之汽車駕駛人有無肇事而有不同之程序；且經本院向被
    告函詢其此部分主張有何法令或函釋依據?被告僅函請舉發
    機關函覆本院，而依舉發機關111年2月21日和警分五字第11
    10004116號函之回覆:「查處理交通事故應依『道路交通事故
    處理辦法』第10條第5項外，另有内政部警政署110年4月29日
    署交字第1100086126函修正『道路交通事故處理規範』第15點
    2項至7項酒精濃度測試相關規定及程序，惟上述法源依據對
    於受測人飲酒時間或告知其可請求漱口等程序均無規定。」
    等語(見本院卷第157頁)，及該函所檢附之『道路交通事故處
    理規範』第15點(見本院卷第159至160頁)觀之，關於警員處
    理交通事故相關法令並無針對實施酒測之法定程序有特別之
    規範；參以被告訴訟代理人於本院言詞辯論時亦自承關於警
    員處理交通事故所進行酒測之法定程序，法並無明文，亦無
    相關函令解釋可認警員不遵守裁罰基準表及處理細則第19條
    之2第1項規定之程序係屬合法等語(見本院卷第188頁)，顯
    見並無相關法令針對員警處理交通事故所實施酒測之法定程
    序有特別之規範，則既均係對駕駛人實施處罰條例第35條第
    1項第1款之酒精濃度測試檢定，自均應遵守裁罰基準表及處
    理細則第19條之2第1項規定之法定程序，被告此部分主張，
    洵屬無稽。
(三)本件對原告實施酒測之程序確有違背法定程序，且經權衡人
    權保障及公共利益之均衡維護後，認其酒精測定結果不得採
    為認定原告有「汽車駕駛人經檢測酒精濃度超過規定標準」
    違規之證據:
 1、按交通違規之裁處程序，係以確定國家具體之裁罰權為目的
    ，為保全證據並確保行政罰之執行，固有實施行政調查之必
    要，且為確保依法行政原則，增進人民對行政之信賴（行政
    程序法第1條揭示之立法目的參照），實施行政程序之公務
    員自應遵守正當法律程序原則。然違背法定程序取得之證據
    ，若不分情節，一概以程序違法為由，否定其證據能力，從
    究明事實真相之角度而言，難謂適當；反之，一概以究明事
    實真相之必要為由，肯定其證據能力，從人權保障之角度而
    言，亦屬過當。因此，除法律另有規定外，為兼顧程序正義
    及發現實體真實，應由法院於行政救濟程序個案審理中，就
    個人基本人權之保障及公共利益之均衡維護，依比例原則及
    法益權衡原則，予以客觀之判斷，亦即宜就違背法定程序之
    程度、違背法定程序時之主觀意圖（即實施行政調查之公務
    員是否明知違法並故意為之）、違背法定程序時之狀況（即
    程序之違反是否有緊急或不得已之情形）、侵害被調查人權
    益之種類及輕重、違反交通法規之行為所生之危險或實害、
    禁止使用該證據對於預防將來違法取得證據之效果、行政機
    關如依法定程序，有無發現該證據之可能性，及證據取得之
    違法對裁罰處分相對人之行政救濟有無產生不利益與其程度
    等情狀予以審酌，以決定應否賦予證據能力（108年度高等
    行政法院及地方法院行政訴訟庭業務交流提案第5號大會研
    討結果、最高行政法院103年度判字第407號判決意旨參照）
    。　　
 2、查本件員警對原告實施酒測前，未依法定程序詢問原告有無
    飲用酒類或其他類似物，亦未告知原告可請求漱口或待所食
    用之物結束達15分鐘後再進行檢測等情，已如前述；且依上
    開勘驗結果可知，原告經警實施酒測而測得其呼氣中酒精濃
    度達0.18mg/l後，旋即向員警表示其並無喝酒，但有嚼檳榔
    ，並向警員要求漱口後再進行酒測一次乙情，雖經警拒絕，
    並一再告知原告吃檳榔不可能導致其酒測值達0.18mg/l等情
    ，原告仍始終堅稱其並無喝酒乙情；參以原告於其所涉公共
    危險案件之警、偵訊中亦始終堅略以:伊於本件交通事故發
    生前並沒有喝酒，但伊當日有吃約6、70顆之檳榔，伊認為
    伊吃的檳榔可能有酒精成分，且酒測前並沒有讓伊漱口，伊
    認為酒測結果不是伊喝酒所致，應是嚼檳榔所致，況伊也有
    通過警員對伊進行之平衡檢測，伊否認有公共危險犯行等語
    (見彰化地檢110偵字第7499號卷(下稱偵卷)第10至12、47頁
    )。再者，原告於接獲本件舉發通知單後，因不服本件舉發
    而向被告提出陳述，於陳述內容中一再陳稱:「發生事故，
    當時警員未知是否有飲酒，或吃什麼東西，即直接進行酒測
    ，也都沒按照酒測程!當時剛下班，因為是三班制的，所以
    都吃檳榔提神，嘴巴都是檳榔!」等語(見本院卷第39頁)；
    復於本院言詞辯論時再次陳稱:伊有於110年6月11日，駕駛
    系爭車輛，行經伸港鄉中山路與信義路口，與人發生交通事
    故，原本對方要求私底下和解，伊也答應，後來巡邏警員到
    場，伊跟巡邏警員說伊等要私底下和解，但巡邏警方說怕會
    有糾紛，所以伊請巡邏警員幫伊報警，當時巡邏警員幫伊報
    警時，伊也有吃檳榔，但伊當日並沒有喝酒，伊當日是晚上
    12點下班，店家都關門了，且伊也沒有喝酒習慣，只有吃檳
    榔的習慣(經法官當庭請原告脫口罩確認其有無吃檳榔習慣
    ，經確認原告牙齒確有吃檳榔痕跡)，當日伊駕車期間都在
    吃檳榔，發生車禍時伊也有吃檳榔，發生車禍後，遇到巡邏
    警員也有在吃檳榔，直到交通警員到場時，伊才先把檳榔吐
    掉，因伊知道一般發生交通事故都需要酒測，交通員警應該
    沒有看到伊有吃檳榔等語(見本院卷第114至115頁)。足見原
    告迄今均始終否認有何於駕車前飲用酒類或其他類似物之情
    事，並均堅稱可能是因其於進行酒測前有食用檳榔之故，致
    其呼氣中酒精濃度達0.18mg/l。
 3、本院衡酌原告經本院當庭勘驗其牙齒確有長期食用檳榔所遺
    留之痕跡，顯見其陳稱有食用檳榔之習慣，且本件酒測前亦
    有長時間食用檳榔乙節，並非全然無稽，參以證人乙○○○○於
    本院言詞辯論時亦結證稱:有的檳榔是會含有酒精成分等語(
    見本院卷第128頁)；則本院為辨明原告所主張是否可採，當
    庭請乙○○○○會同原告至其所主張當日所食用檳榔
　　之檳榔攤購買同款檳榔送交本院進行鑑定(參本院卷第128至
    129頁)，經本院將所送交之檳榔委請內政部警政署刑事警察
    局鑑定其內是否含有酒精成分?鑑定結果確檢出微量酒精成
    分，此有內政部警政署刑事警察局111年3月9日刑鑑字第111
    0019293號鑑定書在卷可稽(見本院卷第161頁)，堪認原告主
    張本件其係因酒測前有食用大量含有酒精成分之檳榔，致其
    檢測出呼氣中有酒精濃度乙情，洵屬有據。
 3、又依原告於本院言詞辯論時所陳，其係於交通警員到場時，
    酒測前方將所食用之檳榔吐掉乙節(見本院卷第115至116、1
    87頁)，而證人林溫雄亦於本院言詞辯論時結證稱:伊與甲○○
    ○○一同前往，到場後林倚賢先拍攝測繪現場，伊則對原告進
    行酒測等語(見本院卷第127頁)，顯見原告吐掉所食用之檳
    榔後，旋經警對其實施酒測；而依前所述，要求警員實施酒
    測須遵守裁罰基準及處理細則第19條之2第1項第2款規定之
    法定程序，係為排除受測者殘留口腔內之酒精，影響其呼氣
    中酒精濃度測試之正確性；則本件原告接受酒測前，既甫食
    用含酒精成分之檳榔，施測之員警未向原告確認是否有食用
    含酒精成分之物，亦未提供漱口或告知可請求漱口或待15分
    鐘後再進行酒測，即對原告實施酒測，顯然已足以影響其接
    受呼氣中酒精濃度測試結果之正確性。
 4、再者，依證人乙○○○○於本院言詞辯論時之證述:「(問:為何
    沒有詢問受測人有無飲酒，是否需要漱口？)當時現交通事
    故在交通要道，要儘速排除現場，避免交通危害。(問:詢問
    有無飲酒及漱口是否會影響處理之時間？)不會影響。」等
    語(見本院卷第128頁)，參以本件交通事故發生時間係在凌
    晨，往來車輛尚少，此有舉發機關所拍攝之現場照片附於彰
    化地檢110年度偵字第7499號公共危險等案卷可稽(見偵卷第
    81至89頁)，實難認實施酒測之警員有何因緊急或有不得已
    之情事而違背法定程序；雖本件對原告實施酒測係因原告與
    他人發生交通事故，然原告經警實施酒測後，另對原告進行
    直線測試、平衡動作及同心圓測試，結果均無異狀，此有彰
    化縣警察局交通警察隊和美分隊所製作之「刑法第185條之3
    案件觀察紀錄表」可憑(見偵卷第77頁)，且原告經警移送所
    涉之公共危險及過失傷害罪嫌，均業經彰化地檢署為不起訴
    處分確定，已如前述，足認原告行為所致生之危害非鉅；況
    且，員警所違背之法定程序確已足以影響原告呼氣中酒精濃
    度測試結果之正確性，倘依法定程序對原告進行酒測，即可
    獲得正確性無疑之酒精濃度測定結果，且若逕依此正確性有
    疑之酒精濃度測定結果對原告予以裁罰，原告除須遭裁處罰
    鍰3萬元外，另需吊扣其駕駛執照24個月，致原告於此期間
    內均無法駕車，顯然對原告之生活影響甚鉅；故經本院權衡
    對原告權益之侵害及公共利益之均衡維護後，認本件酒精測
    定結果應不具證據能力，而不得採為認定原告有「汽車駕駛
    人經檢測酒精濃度超過規定標準」違規之證據。
 5、至被告另請求原告當庭食用同款檳榔後，再進行一次酒測，
    以辨明該款檳榔所含酒精成分是否足以使原告測得其呼氣中
    酒精濃度達0.18mg/l乙節(見本院卷第186頁)?然此為原告當
    庭所拒絕，且本院審酌原告已一再陳明其於當日酒測前已食
    用大量該款檳榔，則僅由原告當庭食用數顆同款檳榔後再進
    行酒測，亦難認與當日進行酒測之情狀相同，是本院認被告
    此部分請求尚無法據以推認原告當日正確之酒測值，應無調
    查之必要，附此敘明。
(四)按法院受理交通裁決事件，乃是對交通舉發行政處分審查其
    是否違法，本質上屬於行政爭訟。其舉證責任原理，非如刑
    事案件中，應超越任何合理懷疑，始可為有罪判決者嚴格程
    度，其舉證責任原理，應與民事訴訟相類似，除有特別規定
    外，基本上準用民事訴訟法，由國家機關與人民，各自履行
    其主觀舉證責任，在過程中各自提出證據，若窮盡各種證據
    方法，待證結果仍有不明時，則依客觀舉證責任危險分配原
    則，決定國家機關與人民何人應受敗訴危險，此觀諸行政訴
    訟法第136條規定準用民事訴訟法第277條規定即明(臺北高
    等行政法院109年度交上字第300號判決意旨參照）。復按當
    事人主張事實，須負舉證責任，倘其所提出之證據，不足為
    主張事實之證明，自不能認其主張之事實為真實。又行政官
    署對於人民有所處罰，必須確實證明其違法之事實。倘不能
    確實證明違法事實之存在，其處罰即不能認為合法（改制前
    行政法院39年判字第2號判決要旨參照）。準此可知，行政
    罰要件事實之客觀舉證責任應歸於行政機關；是就本件行政
    爭訟而言，行政機關即被告依處罰條例第35條第1項第1款規
    定以原處分對原告為行政罰，自應就原告駕駛汽車而有「經
    檢測酒精濃度超過規定標準」乙節負舉證責任。查被告雖提
    出證人乙○○○○對原告實施呼氣中酒精濃度測試之檢測單為證
    ，然該酒精測定結果並不得採為認定原告確有「經檢測酒精
    濃度超過規定標準」之證據，已詳如前述；而除前揭酒精測
    定結果外，被告並未能提出其他證據足以供本院認定原告有
    無酒精濃度超過規定標準而駕車之事實，則原告究有無「駕
    駛汽車經檢測酒精濃度超過規定標準(0.15mg/l以上)」之違
    規事實即陷於真偽不明；依前揭說明，自應由被告承擔此不
    利益，而不能認其主張原告有本件違規為真實。從而，被告
    既不能確實證明原告有本件違規之事實，其對原告予以裁罰
    即不能認為合法。
七、綜上所述，被告除提出不具證據能力之酒精濃度測試檢測單
    外，並無其他舉證，應認被告無法證明原告確有「駕駛汽車
    經檢測酒精濃度超過規定標準」之違規事實，則被告依處罰
    條例第35條第1項第1款、第24條第1項第2款，暨違反道路交
    通管理事件統一裁罰基準及處理細則等規定，以原處分裁處
    原告罰鍰3萬元，吊扣駕駛執照24個月，並應參加道路安全
    講習，即難認適法。故原告執前詞指摘原處分不當，訴請撤
    銷原處分，為有理由，應予准許。
八、本件判決基礎已臻明確，兩造其餘之攻擊防禦方法及訴訟資
    料，經本院斟酌後，核與判決不生影響，無逐一論述之必要
    ，併予敘明。　
九、本件第一審裁判費為300元，依行政訴訟法第98條第1項前段
    規定，應由敗訴之被告負擔。而訴訟費用300元前已由原告
    預為繳納，依行政訴訟法第237條之8第1項、第237條之9、
    第236條、第104條規定準用民事訴訟法第93條規定，被告應
    給付原告300元，爰確定第一審訴訟費用額如主文第2、3項
    所示。
據上論結，本件原告之訴為有理由，依行政訴訟法第237 條之7
、第237條之8第1項、第237條之9第1項、第236條、第104條、第
98條第1項前段、民事訴訟法第93條，判決如主文。  
中　　華　　民　　國　　111 　年　　5 　　月　　17　　日
                  行政訴訟庭  法  官  簡璽容  　　　　
以上正本證明與原本無異。
如不服本判決，應於判決送達後20日內，向本院提出上訴狀並表
明上訴理由（原判決所違背之法令及其具體內容或依訴訟資料可
認為原判決有違背法令之具體事實），其未載明上訴理由者，應
於提出上訴後20日內向本院補提理由書（上訴狀及上訴理由書均
須按他造人數附繕本，如未按期補提上訴理由書，則逕予駁回上
訴），並應繳納上訴裁判費新臺幣750元。　
中　　華　　民　　國　　111 　年　　5 　　月　　17　　日
                              書記官  蔡旻珊